【裁判字號】    88,易,839
【裁判日期】    890623
【裁判案由】    台灣地區與大陸地區人民關係條例
【裁判全文】
臺灣新竹地方法院刑事判決                          八十八年度易字第八三九號
    公  訴  人  臺灣新竹地方法院檢察署檢察官
    被      告  甲○○
    選任辯護人  魏早炳
                陳恩民  律師
                魏翠亭  律師
右列被告因違反台灣地區與大陸地區人民關係條例案件，經檢察官提起公訴（八十八
年度偵字第四八四一號），本院判決如左：
    主      文
甲○○違反不得僱用大陸地區人民在臺灣地區從事未經許可之工作之規定，處有期徒
刑月，如易科罰金，以新台幣玖佰元（即銀元佰元）折算壹日。
    事      實
一、甲○○於民國（下同）八十二年間，曾犯藏匿人犯罪（未構成累犯），經本院判
    處拘役八十日，於八十二年十二月七日易科罰金執行完畢。詎仍不知悔改，明知
    乙○○係合法來臺探親之大陸地區人民（係八十八年四月九日來臺灣地區探視住
    台北縣永和市○○路○段二七六巷十四號二樓之父母呂亦丕、呂龔阿英），未經
    主管機關許可，不得僱用在臺灣地區工作，竟自八十八年四月十三日起至同年五
    月二十九日止，以每日新臺幣（下同）一千五百元之薪資，僱用乙○○在其承包
    位於新竹市○○路新竹高中內工地，從事泥水工之工作。嗣於八十八年五月二十
    九日晚上九時三十分許，乙○○收工搭車至台北車站欲轉車回永和住處時，為警
    當場查獲。
二、案經台北市警察局中正第一分局移送臺灣新竹地方法院檢察署檢察官偵查起訴。
    理      由
一、訊據被告甲○○坦承於上揭時地僱用乙○○從事未經許可之泥水工工作等情不諱
    ，雖矢口否認明知乙○○為大陸地區人民，辯稱：伊是八十八年五月初僱用乙○
    ○，日薪一千五百元，每月五日及二十日發放薪水，他在工地作了三、四天後，
    伊發覺他是大陸人就叫他走，之後伊回南部，回南部前伊有交待伊太太算工資給
    他，但伊從南部回來後才知道他又做了一個星期云云。經查，被查獲之乙○○確
    係大陸地區人民，於八十八年四月九日入境臺灣地區探親之事實，業據乙○○於
    警訊中陳述明確，並有中華民國台灣地區旅行證附卷可憑。次查證人乙○○於警
    訊中證稱：「我是八十七年四月十二日上午七點左右，從台北車站坐中興號至新
    竹清華大學站下車，在附近亂轉，約當天上午十一時左右，到新竹市○○路新竹
    高中內，見到有在建築，我就問在場工人找工作，工人叫我去找老板，我就找到
    老板（經指認口卡為甲○○），問他有無工作，他說有，要做粗工，是在工地內
    打掃、搬水泥等粗工，每日上午七點半工作至下午五點半，工資每天一千五百元
    ，下雨天及禮拜天不算錢，我住在工地內，中午老板提供便當，我答應後，就於
    八十八年四月十三日上午開始前往上班，一直到八十八年五月二十九日二十一時
    三十分，回到台北車站準備轉車回永和時被警查獲」、「我總共領了四萬五千元
    （一次一萬八千，一次二萬七千），因為禮拜天及下雨天不算錢。老板還欠我七
    天工資，我們是十五天算一次錢，都是在工地給的錢」、「（老板知道你是大陸
    人民嗎？）剛去應徵時他不知道，後來做了二、三天聊起來了，他就知道，我有
    告訴他我是從大陸來探親的」等語（偵查卷第五頁背面第六頁），被告雖辯稱其
    係自八十八年五月初開始僱用乙○○，僅僱用三、四天云云，其妻廖金姜亦附合
    被告稱伊先生於八十八年四、五月間僱乙○○，做了四、五天伊先生知道他是大
    陸人就叫他不要做，之後又給他領了七天工錢，共給他一萬多元，之前領了多少
    錢伊不清楚，有時將工錢交給工頭發等語，惟查證人廖金姜係被告之妻，彼此至
    親，所為證言，難免偏頗，況證人廖金姜既自承負責發放工資，何以對乙○○共
    領薪多少不清楚？且乙○○如僅工作三、四天，被告於辭退時又何須多給付其七
    日工錢？是證人廖金姜所言，應屬迴護被告之詞，不能遽信。又被告自承每月五
    日及二十日發放薪資，趕工時天天作，證人廖金姜則稱下雨天未工作云云，足見
    工資之發放雖以每十五日為一期，然並非每期均能具領十五日薪資。又被告既須
    按施工進度調配工人上班與否，則例假日或下雨天須上班與否顯屬未定，辯護人
    雖聲請本院調取中央氣象局新竹氣象站八十八年四、五月份之逐時雨量表，惟既
    無法憑籍降雨量之多寡以判斷施工日數，自不能憑此認定證人乙○○所言不實。
    參以證人乙○○與被告素無怨隙，衡情應無誣攀指述被告之理，其證言應可採信
    。是被告上開所辯，無非卸責之詞，不足採信，事證明確，被告犯行堪以認定。
二、核被告所為，係違反臺灣地區與大陸人民關係條例第十五條第四款之規定，應依
    同條例第八十三條第一項論處。爰審酌被告犯罪之動機、目的、手段、品行、智
    識程度、未經許可即僱用大陸地區勞工，破壞吾國就業市場之秩序，及犯罪後之
    態度等一切情狀，量處如主文所示之刑，並諭知易科罰金之折算標準。
三、據上論斷，應依刑事訴訟法第二百九十九條第一項前段，臺灣地區與大陸地區人
    民關係條例第八十三條第一項、刑法第十一條前段、第四十一條、罰金罰鍰提高
    標準條例第二條，判決如主文。
本案經檢察官羅雪梅到庭執行職務
中    華    民    國      八十九      年      六      月      二十三    日
                                      臺灣新竹地方法院刑事第一庭
                                          法  官  楊 明 箴
右正本證明與原本無異。
如不服本判決，應於判決送達後十日內向本院提出上訴狀（應附繕本），上訴於
臺灣高等法院。
                                          書記官  林 素 卿
中    華    民    國      八十九      年      六      月      二十三    日
附錄本案論罪科刑法條全文
臺灣地區與大陸地區人民關係條例第八十三條
違反第十五條第四款或第五款規定者，處二年以下有期徒刑、拘役或科或併科新臺幣
三十萬元以下罰金。


司法院資訊處製作；財團法人民間司法改革基金會備份。
